【裁判字號】    98,訴,1205
【裁判日期】    990223
【裁判案由】    違反槍砲彈藥刀械管制條例
【裁判全文】
臺灣臺北地方法院刑事判決              98年度訴字第1205號
公  訴  人  臺灣臺北地方法院檢察署檢察官
被      告  甲○○
指定辯護人  本院公設辯護人  唐禎琪
上列被告因違反槍砲彈藥刀械管制條例案件，經檢察官提起公訴
（98年度偵字第12434號），本院判決如下：
    主  文
甲○○未經許可，寄藏可發射子彈具有殺傷力之改造手槍，累犯
，處有期徒刑壹年捌月，併科罰金新臺幣捌萬元，罰金如易服勞
役，以新臺幣壹仟元折算壹日。扣案之仿FN廠1910型半自動手槍
製造之改造手槍壹枝（含彈匣壹個，槍枝管制編號：0000000000
）、具有殺傷力之口徑0.38吋制式子彈顆、直徑7.9±0.5mm非
制式子彈顆均沒收之。
    事  實
一、甲○○曾於93年間，因竊盜案，經臺灣士林地方法院以92年
    度士簡字第1536號判決處有期徒刑4 月確定，並於93年11月
    26日徒刑易科罰金執行完畢出監。其復於94年間，因竊盜案
    ，經臺灣士林地方法院以93年度士簡字第1603號判決處有期
    徒刑6月確定，並於95年1月6日徒刑執行完畢出監。再於94
    年間，因毒品案件，經臺灣苗栗地方法院以94年度易字第40
    6號判決處有期徒刑5月確定，嗣另於94年間，因竊盜案，經
    本院以94年度易字第2091號判決處有期徒刑8 月確定，惟上
    開二案判決經本院95年度聲字第1497號裁定合併定其應執行
    有期徒刑1年，嗣該二案經本院以96年度聲減字第194號減刑
    裁定之上開竊盜案減刑為有期徒刑4 月，毒品案減刑為有期
    徒刑2月15日，並合併定其應執行有期徒刑5月確定，如易科
    罰金以銀元300元折算1日，且於96年7 月16日徒刑執行完畢
    出監。
二、詎甲○○猶不知悔改，明知可發射子彈具有殺傷力之槍砲及
    供槍砲使用之子彈，均係槍砲彈藥刀械管制條例所列管之槍
    砲、彈藥，非經中央主管機關許可，不得為他人寄藏、持有
    。其竟於民國96年8 月下旬某日，在臺北縣三重市○○街某
    地住處，受其友人綽號「弟仔」（台語）之姓名年籍均不詳
    之成年男子委託保管而收受所交付可發射子彈具有殺傷力之
    仿FN廠1910型半自動手槍製造之改造手槍1 枝（含彈匣壹個
    ，槍枝管制編號：0000000000）及具有殺傷力之口徑0.38吋
    制式子彈4顆（含鑑定時已試射子彈1顆）及直徑7.9±0.5mm
     非制式子彈4 顆（含鑑定時因已試射子彈1顆），與不具殺
    傷力之直徑8.0±0.5mm非制式子彈3 顆後，即自此時起未經
    許可而持有上開具有殺傷力之槍彈，並將之藏匿在其上開三
    重市○○街某地住處置物櫃內，之後，甲○○搬離該住所，
    亦將上開槍彈攜至臺北市萬華區○○○路36號7樓之29 新租
    屋處置物箱藏放。嗣於98年5 月13日晚上，臺北縣政府警察
    局三重分局員警接獲檢舉甲○○涉嫌違反毒品危害防制條例
    案件前往臺北市萬華區○○○路36號7樓門口埋伏，於當晚9
    時許甲○○自外返回該租屋處，一打開大門，埋伏門外之員
    警即看見屋內桌上放置甲基安非他命、吸食器等物，遂走近
    甲○○表明身分，甲○○因知悉寄藏具有殺傷力之改造槍枝
    、子彈係違法行為，且主觀上認為警員必會發現藏放置物箱
    該把具有殺傷力之改造槍枝、具殺傷力之子彈8 顆、不具殺
    傷力之子彈3 顆，遂在有偵查犯罪職權之機關或個人發覺其
    犯寄藏改造手槍罪前，主動向上開三重分局偵查隊小隊長陳
    國裕、警員陳昭安等人自首表示寄藏持有槍枝、子彈，帶同
    小隊長陳國裕、警員陳昭安等人自置物箱取出前揭受託寄藏
    之改造手槍1枝、具殺傷力之子彈8顆、不具殺傷力之子彈3
    顆，而報繳其持有之全部槍彈，及主動接受偵辦及審判。
三、案經臺北縣政府警察局三重分局報告臺灣臺北地方法院檢察
    署檢察官偵查、起訴。
    理  由
壹、證據能力部分：
一、依刑事訴訟法第198 條、第208 條之規定，所謂鑑定乃指於
    刑事訴訟程序中為取得證據資料而由檢察官或法官指定具有
    特別知識經驗之鑑定人、學校、機關或團體，就特定之事物
    ，以其專業知識加以分析、實驗而作判斷，以為偵查或審判
    之參考。故而，不論鑑定人或鑑定機關、學校、團體，均應
    由檢察官或法官視具體個案之需要而為選任，始符合刑事訴
    訟法第198 條、第208 條之規範本旨，否則所為鑑定，仍屬
    於傳聞證據。但對於司法警察機關調查中之案件，或有量大
    或急迫之情形，為因應實務之現實需求，認為當然有鑑定之
    必要者，基於檢察一體原則，得由該管檢察長對於轄區內之
    案件，以事前概括選任鑑定人或囑託鑑定機關（團體）之方
    式，俾便轄區內之司法警察官、司法警察對於調查中之此類
    案件，得即時送請事前已選任之鑑定人或囑託之鑑定機關（
    團體）實施鑑定。查扣案上開改造手槍1 枝及子彈11顆，均
    由臺北縣政府警察局三重分局送請內政部警政署刑事警察局
    鑑定，惟內政部警政署刑事警察局為臺灣高等法院檢察署檢
    察長事前概括選任之鑑定機關，其所出具之98年6 月10日刑
    鑑字第0980066724號槍彈鑑定書，自有證據能力。
二、關於證據能力部分：查本院認定事實所引用之下列證據資料
    （包含供述證據、文書證據等），並無證據證明係公務員違
    背法定程序所取得。又被告甲○○、辯護人、檢察官於本院
    審判期日中對本院所提示之被告以外之人審判外之供述，包
    括供述證據、文書證據等證據，就證據能力均未表示爭執，
    而迄至言詞辯論終結前亦未再聲明異議，經核亦無顯有不可
    信之情況與不得作為證據之情形，本院審酌上開證據資料製
    作時之情況，尚無違法不當及證明力明顯過低之瑕疵，認為
    以之作為證據應屬適當，是依刑事訴訟法第159條至第159條
    之5 規定，本院所引用之供述證據及文書證據等，均有證據
    能力。並經本院於審判期日依法進行證據之調查、辯論，當
    事人於訴訟上程序權利，已受保障。
貳、實體部分：
一、訊據被告甲○○對於接受姓名年籍不詳綽號「弟仔（台語）
    」之友人所託代為保管具有殺傷力之上開仿FN廠1910型半自
    動手槍1枝、口徑0.38吋制式子彈4顆、直徑7.9±0.5mm金屬
    非制式子彈4顆及直徑8.0±0.5mm金屬彈頭非制式子彈3顆之
    事實，迭於警詢、偵訊、本院準備程序及審理時均供承不諱
    （見臺灣臺北地方法院檢察署98年度偵字第12434號編號B，
    以下簡稱B 卷，第10至11頁、第42至43頁；及臺灣臺北地方
    法院98年度訴字第1205號編號A2，以下簡稱A2卷，第53頁背
    面至54頁、第78頁），核與證人即本件查獲員警小隊長陳國
    裕於本院99年2月9日審訊時具結證述情節相符（見A2卷第75
    頁背面至76頁），並有臺北縣政府警察局三重分局搜索暨扣
    押筆錄、扣押物品目錄表、扣押物品收據、臺北縣政府警察
    局槍枝初步檢視報告表暨附件槍枝側面照2 張、槍枝初步檢
    視承辦人員履歷資料在卷可稽（見B 卷第18至25頁），且有
    上開槍彈扣案可徵（98年度青保管字第345 號扣押物品清單
    ，見B 卷第51至52頁）。再查，前揭扣案之手槍、子彈經送
    內政部警政署刑事警察局以檢視法、試射法及性能檢驗法鑑
    定結果：認該手槍（槍枝管制編號0000000000，照片編號一
    至四，見B 卷第48頁）係改造手槍，由仿FN廠1910型半自動
    手槍製造之槍枝，換裝土造金屬槍管而成，擊發功能正常，
    可供擊發適用子彈使用，具殺傷力；子彈11顆，其中4 顆（
    照片編號五至六，見B卷第48頁）認均係口徑0.380吋制式子
    彈，採樣1顆試射，可擊發，認具殺傷力；另4顆（照片編號
    七至八，見B 卷第48頁背面），認均係非制式子彈，由金屬
    彈殼組合直徑7.9±0.5mm金屬彈頭而成，採樣1 顆試射，可
    擊發，認具殺傷力；至其餘3顆（照片編號九至十，見B卷第
    48頁背面），認均係非制式子彈，由金屬彈殼組合直徑8.0
    ±0.5 mm金屬彈頭而成，採樣1 顆試射，無法擊發，認不具
    殺傷力，此有上開扣案槍彈98年度青保管字第345 號清單、
    內政部警政署刑事警察局98年6月10日刑鑑字第0980066724
    號函暨所附槍彈鑑驗書、槍枝及子彈照片10張在卷可徵（見
    B 卷第47至48頁、第51至52頁）。足徵扣案上開具有殺傷力
    之槍、彈，分別屬槍砲彈藥刀械管制條例第4條第1項第1 款
    所定其他可發射子彈具有殺傷力之槍枝及第2 款所定具有殺
    傷力之子彈無訛。是被告自白與事實相符，本件事證明確，
    其上開違反槍砲彈藥刀械管制條例之犯行，洵堪認定。
二、又被告自首之本案查獲經過事實，業據證人即查獲員警小隊
    長陳國裕於本院99年2月9日審理時具結證述：「當天我是在
    臺北市萬華區○○○路36號7 樓之29號屋內查獲到甲○○，
    當時是有情報說甲○○有涉嫌毒品案件」、「（問：當時你
    們接獲情報，是指甲○○涉嫌何種犯罪行為？）當時我的情
    報是甲○○是有販賣毒品」、「（問：現場查獲過程？）當
    時進去之後，甲○○就對我坦承那些毒品是他的，就是移送
    書上查獲到的物品。當時我們有經過他同意對現場實施搜索
    ，他就主動說，他有壹把槍要交給警方做績效，我們現場依
    法實施搜索扣押的動作。現場是一個套房，槍是甲○○從套
    房臥室內一個塑膠型置物箱裡面取出壹把槍、改造子彈十一
    發，當時是放在一起」、「（問：所以你們在甲○○提出此
    槍彈之前，你們不知道他屋內藏有槍枝和子彈？）是的」、
    「（問：你們接獲檢舉前往臺北市萬華區○○○路36號7 樓
    之29號，有無提到任何跟槍彈有關的訊息？）檢舉的情報是
    有關販毒的行為」、「（問：被告取出槍枝的置物箱是放在
    何處？）正門進去，正前方就有一箱一箱的東西，取出那個
    箱子的置物箱中，印象中是他自己拿出來，我看該箱內有一
    些衣服雜物」等語明確（見A2卷第75至76頁），核與被告於
    警詢及本院準備程序之供述情節大致相符（見B卷第9頁；A2
    卷第54頁），是本案查獲員警原係針對被告執行搜索毒品之
    勤務，並不知被告持有槍彈，嗣因被告主動告知寄藏槍彈，
    並主動將上開槍彈取出交由員警扣案，始查悉上情，爰被告
    應符合刑法第62條規定之自首要件，洵堪認定。
、論罪科刑之理由：
一、核被告所為，係犯槍砲彈藥刀械管制條例第8 條第4 項未經
    許可寄藏可發射子彈具有殺傷力之改造手槍、第12條第4 項
    未經許可寄藏子彈等罪。又所謂寄藏，係指行為人受他人之
    委託，而代為收藏，使人不易發現，其保管本身所為之持有
    ，乃寄藏之當然結果，持有部分不另論罪。而被告一次並同
    時受友人委託而寄藏具有殺傷力之上開改造手槍及制式子彈
    （4顆，照片編號五至六，見B卷第48頁）、非制式子彈（4
    顆，照片編號七至八，見B 卷第48頁背面）之行為，係以一
    寄藏行為，同時寄藏上開槍彈，觸犯構成要件不相同之數罪
    ，為想像競合犯，應從一重之槍砲彈藥刀械管制條例第8 條
    第4 項之未經許可，寄藏可發射子彈具有殺傷力之改造手槍
    罪處斷。
二、又被告係因員警執行搜索毒品之勤務時，主動告知其房間內
    之置物箱內寄藏有槍彈，並自願自行取出其全部寄藏之手槍
    1 枝、子彈11顆交予員警，乃屬自首寄藏槍彈犯行，並報繳
    其寄藏之全部槍彈而接受裁判事實，業經證人陳國裕上開證
    述理由詳如上所述，是按刑法第62條規定「對於未發覺之罪
    自首而受裁判者，得減輕其刑。但有特別規定者，依其規定
    」，而槍砲彈藥刀械管制條例第18條第1 項前段規定「犯本
    條例之罪自首，並報繳其持有之全部槍砲、彈藥、刀械者，
    減輕或免除其刑」，且槍砲彈藥刀械管制條例為刑法之特別
    法，該條例第18條第1 項前段規定即為刑法第62條但書所示
    之特別規定，自應優先適用（最高法院91年台上字第615 號
    判決意旨參照），因此，應依槍砲彈藥刀械管制條例第18條
    第1 項前段規定，應減輕或免除其刑。再按刑法第66條但書
    規定，同時有免除其刑之規定者，其減輕得減至三分之二，
    是本件被告有上開法條之適用。復查，又被告有如事實一所
    示之犯罪科刑及執行情形，有卷附之臺灣高等法院被告前案
    紀錄表可稽，其於上開有期徒刑執行完畢後5 年內，再故意
    犯本件有期徒刑以上之罪，為累犯，應依刑法第47條第1 項
    規定，加重其刑，並依刑法第71條第1 項規定刑有加重及減
    輕者，先加後減。
三、玆審酌本件槍彈均屬於高度危險之物品，非經主管機關許可
    不得擅自持有、寄藏，以維社會大眾安全，詎被告未經許可
    而寄藏上開槍彈，雖未用以犯罪，然對於社會治安及人身安
    全所造成潛在之危害甚鉅，及其受寄代藏而持有上開槍彈之
    時間、數量、並未造成實害，且於犯後坦承犯行、態度良好
    ，復酌其國中肄業、無業、經濟情況並不富裕等一切情狀，
    量處如主文所示之刑，並就罰金刑部分諭知易服勞役之折算
    標準，以示懲戒。
四、至於扣案之上開具殺傷力之仿FN廠1910型半自動手槍1 枝（
    含彈匣1 個，槍枝管制編號：0000000000）、口徑0.38吋制
    式子彈3顆（照片編號五至六，見B卷第48頁）及直徑7.9±0
    .5mm非制式子彈3顆（照片編號七至八，見B卷第48頁背面）
    ，均屬違禁物，應依刑法第38條第1項第1款規定，均諭知宣
    告沒收之；至於上開具殺傷力口徑0.380吋之制式子彈1顆及
    直徑7.9±0.5mm之非制式子彈1 顆，雖原屬違禁物，惟均因
    上開鑑驗試射擊發，現均已不具子彈之完整結構，失去其效
    能，堪認均已不具殺傷力，現已非屬違禁物，其已擊發之彈
    殼亦非供被告犯罪所用之物，爰均不併予宣告沒收；另本案
    扣得之直徑8.0±0.5mm非制式子彈3 顆（照片編號九至十，
    見B卷第48頁背面），經採樣1顆試射，無法擊發，認不具殺
    傷力，有上開內政部警政署刑事警察局槍彈鑑驗書可稽，其
    既經鑑定認均不具殺傷力，自非違禁物，爰亦均不諭知宣告
    沒收，附此敘明。
據上論斷，應依刑事訴訟法第299 條第1 項前段，槍砲彈藥刀械
管制條例第8 條第4 項、第12條第4 項、第18條第1 項前段，刑
法第11條前段、第55條、第47條第1項、第42條第3項、第38條第
1項第1款，判決如主文。
本案經檢察官陳國安到庭執行職務。
中    華    民    國    99    年    2   月      23    日
                  刑事第十九庭審判長法  官  林婷立
                                    法  官  高若珊
                                    法  官  施添寶
以上正本證明與原本無異。
如不服本判決應於收受本判決後10日內向本院提出上訴書狀，並
應敘述具體理由，如未敘述上訴理由者，應於上訴期間屆滿後20
日內補提理由書狀於本院（均須按他造當事人之人數附繕本）「
切勿逕送上級法院」。
                                    書記官  陳弘文
中    華    民    國    99    年    2   月      23    日
附錄本案論罪科刑法條全文：
槍砲彈藥刀械管制條例第8 條
未經許可，製造、販賣或運輸鋼筆槍、瓦斯槍、麻醉槍、獵槍、
空氣槍或第四條第一項第一款所定其他可發射金屬或子彈具有殺
傷力之各式槍砲者，處無期徒刑或五年以上有期徒刑，併科新臺
幣一千萬元以下罰金。
未經許可，轉讓、出租或出借前項所列槍枝者，處五年以上有期
徒刑，併科新臺幣一千萬元以下罰金。
意圖供自己或他人犯罪之用，而犯前二項之罪者，處無期徒刑或
七年以上有期徒刑，併科新臺幣一千萬元以下罰金。
未經許可，持有、寄藏或意圖販賣而陳列第一項所列槍枝者，處
三年以上十年以下有期徒刑，併科新臺幣七百萬元以下罰金。
第一項至第三項之未遂犯罰之。
未經許可，持有、寄藏或意圖販賣而陳列第一項所列槍枝者，處
三年以上十年以下有期徒刑，併科新臺幣七百萬元以下罰金。
第一項至第三項之未遂犯罰之。
槍砲彈藥刀械管制條例第12條
未經許可，製造、販賣或運輸子彈者，處一年以上七年以下有期
徒刑，併科新臺幣五百萬元以下罰金。
未經許可，轉讓、出租或出借子彈者，處六月以上五年以下有期
徒刑，併科新臺幣三百萬元以下罰金。
意圖供自己或他人犯罪之用，而犯前二項之罪者，處三年以上十
年以下有期徒刑，併科新臺幣七百萬元以下罰金。
未經許可，持有、寄藏或意圖販賣而陳列子彈者，處五年以下有
期徒刑，併科新臺幣三百萬元以下罰金。
第一項至第三項之未遂犯罰之。

司法院資訊處製作；財團法人民間司法改革基金會備份。
